臺灣高等法院刑事判決　　　　　　　　　　　　　九十二年度上易字第三四七一號
　　上　訴　人　臺灣臺北地方法院檢察署檢察官
　　被　　　告　乙○○
右上訴人因被告贓物案件，不服臺灣台北地方法院九十二年度易字第二四０號，中華
民國九十二年九月二日第一審判決（起訴案號：臺灣台北地方法院檢察署九十年度偵
字第一九七０六號、九十年度偵緝字一一九五號）提起上訴，本院判決如左：
    主  文
上訴駁回。
    理  由
一、公訴意旨略以：乙○○明知不詳姓名之人於不詳時日，在臺北市○○街夜市所販
    售之ＮＯＫＩＡ三三一０型號之行動電話一具（內含0000000000號Ｓ
    ＩＭ卡一張），係來路不明之贓物，竟仍以低於市價之新臺幣（下同）四千八百
    元予以買受，嗣於九十年四月二十九日在臺北市○○區○○路與西昌街口，為警
    循線查獲，因認乙○○涉犯刑法第三百四十九條第二項之故買贓物罪嫌等語。
二、按犯罪事實應依證據認定之，無證據不得推定其犯罪事實。又不能證明被告犯罪
    者，應諭知無罪之判決，刑事訴訟法第一百五十四條、第三百零一條第一項分別
    定有明文。再事實之認定，應憑證據，如未能發現相當證據，或證據不足以證明
    ，自不能以推測或擬制之方法，為裁判基礎，最高法院四十年台上字第八六號著
    有判例可資參照；而所謂證據，係指超越一切合理之可疑，足以認定被告確有犯
    罪行為之積極事證而言。苟依現存之積極事證，就起訴意旨所指被告犯罪之待證
    事實，尚非不得為其他較有利被告之推斷，本諸罪疑之法則，自難謂該事證已適
    合於被告犯罪事實之認定。次按認定犯罪事實須憑積極證據，卷存證據資料不足
    以積極證明犯罪事實時，被告並不負自證其為無罪之責任。且認定犯罪事實所憑
    之證據，雖不以直接證據為限，間接證據亦包括在內，然而無論直接證據或間接
    證據，其為訴訟上之證明，須於通常一般之人均不致有所懷疑，而得確信其為真
    實之程度者，始得據為有罪之認定，倘其證明尚未達到此一程度，而有合理之懷
    疑存在而無從使事實審法院得有罪之確信時，即應由法院為諭知被告無罪之判決
    ，最高法院七十六年台上字第四九八六號亦著有判例足參。
三、本件公訴人認被告乙○○涉犯刑法第三百四十九條第二項之故買贓物罪嫌，無非
    係以被害人甲○○於警、偵訊中之指訴、失竊報告、贓物認領保管收據、行動電
    話門號0000000000與0000000000之雙向通聯紀錄及行動電
    話序號等資料各一件；復參以被告乙○○買受該行動電話之時未同時取得保證書
    、說明書，又未能確認出賣電話者為何人，足見其對於該行動電話為贓物之事實
    ，有不確定之認識等為其論據。
四、訊據被告堅決否認有何故買贓物之犯行，辯稱：為警查獲之行動電話確實是我買
    的，我已經使用了十多天，被害人未能提出購買行動電話之證明，他是認錯行動
    電話等語。
五、經查：
    (一)依臺北市政府警察局保安警察大隊九十年四月二十九日十一時北市警保大（三
      ）移字第００九五二四號查獲案件移辦單及贓物認領保管收據所載，臺北市政
      府警察局保安警察大隊發還予被害人甲○○的財物是查獲之經被害人甲○○指
      認係其所失竊之被告乙○○所持用廠牌ＮＯＫＩＡ、三三一０型、序號不詳之
      「藍色行動電話一支」暨「行動電話門號0000000000ＳＩＭ卡一張
      」，惟該張ＳＩＭ卡於為警查獲時係插在廠牌ＭＯＴＯＲＯＬＡ、ＬＦ二００
      ０Ｉ型、序號不詳之藍色行動電話內（見偵查卷第一０六三三號第四頁、第八
      頁、第十四頁、第十五頁），從而被害人甲○○所遭竊之行動電話機身及搭配
      使用之行動電話門號0000000000ＳＩＭ卡，於為警查獲時，已非係
      遭竊時原機、卡搭配使用之狀態，因此公訴人於聲請簡易判決處刑書犯罪事實
      載以「乙○○明知不詳姓名之人於不詳時日，在臺北市○○街夜市，販售之Ｎ
      ＯＫＩＡ三三一０型號行動電話一具（內含0000000000號ＳＩＭ卡
      一張）」云云，與為警查獲之事實即難謂相符，合先敘明。
    (二)被告乙○○自警訊迄本院調查時均否認有故買贓物之犯行。而被害人甲○○於
      九十年四月二十九日晚上七時五十分至九時三十分警訊時陳稱：我因警方通知
      我找到失竊的手機及ＳＩＭ卡前來製作筆錄，我於九十年四月二十九日下午二
      時許，在臺北市○○區○○路中央市場停車場準備裝貨時，因車門未鎖而遭他
      人竊取廠牌ＮＯＫＩＡ、三三一０型藍色行動電話一支，特徵是手機背部有一
      條鍊子，該手機是我今年二月底在臺北市○○路四六五號中天通訊行內以四千
      六百元所購買。我沒有向警方報案，只有向臺灣大哥大辦停話等語（見九十年
      度偵字第一０六三三號偵查卷宗第十一頁），其於偵訊時亦稱：該手機確實係
      在九十年四月二十九日遭竊，而於當日找回；在指認手機時，被告曾言該手機
      是伊在夜市購買，然其主張係其所有；警方並未測出該手機之序號等語（見九
      十年度偵字第一０六三三號偵查卷宗第八十三頁），是被害人甲○○主張其所
      有之ＮＯＫＩＡ、三三一０型藍色行動電話於九十年四月二十九日下午二時許
      ，在臺北市○○區○○路中央市場停車場遭竊，旋即於當晚由警尋獲並領回，
      然被告與被害人甲○○就上開警方所發還之手機究係誰屬既有爭執，而警方僅
      憑被害人甲○○指認機身外殼顏色及吊鍊之特徵，即將被告乙○○所持用之同
      廠牌、型式、顏色之行動電話認係贓物，逕行發還與被害人甲○○，未進一步
      調取被害人甲○○所租用行動門號0000000000於失竊前係搭配何序
      號行動電話使用，亦未能核對該序號與所查獲被告乙○○持有之行動電話序號
      是否相符，則被害人甲○○所有之ＮＯＫＩＡ、三三一０型藍色行動電話是否
      即為本案查獲被告乙○○所持用之同廠牌、型式、顏色之行動電話，尚非無疑
      ，從而上開被害人甲○○之指述自難遽採為對被告不利之證據。
    (三)又被告乙○○於警、偵訊時均陳稱：發還與被害人甲○○之行動電話，其已搭
      配門號0000000000ＳＩＭ使用一段時日等語，經核對公訴人調取之
      該0000000000行動電話門號雙向通聯紀錄，可知該門號自九十年四
      月二十八日十一時五十分三十三秒起至同年月二十九日十七時十三分四十七秒
      為止，其使用之手機序號均為「000000000000000」，此有和
      信電訊股份有限公司查覆上開行動電話門號雙向通聯紀錄一份在卷可按（同上
      偵卷第五十四頁至第五十六頁，按僅調取二日之雙向通聯紀錄。），則被告乙
      ○○所使用之0000000000行動電話門號，於被害人甲○○指陳九十
      年四月二十九日下午二時許行動電話遭竊之前，其確已搭配序號「00000
      0000000000」之行動電話使用；另查行動電話門號0000000
      000係被害人甲○○於九十年二月二十八日起所租用，該行動電話門號於九
      十年四月間先後使用之手機序號為：「000000000000000」、
      「000000000000000」、「000000000000000
      」等情，此有臺灣大哥大股份有限公司查覆行動電話門號使用手機序號資料一
      紙附卷可稽（同上偵卷第九十五頁），由此可知，被害人甲○○所有之行動電
      話門號0000000000，於九十年四月間最後使用之手機序號為「00
      0000000000000」（詳見同上偵卷第九十五頁行動電話使用序號
      查詢資料，因未附上該門號使用序號之雙向通聯紀錄，故無從知悉使用情形。
      ），惟該手機序號於被害人甲○○指陳其行動電話遭竊之前，係由被告乙○○
      持有使用，已如前述，從而，警方發還予被害人甲○○之行動電話應屬乙○○
      所有，堪予認定。
    (四)再查，被害人甲○○所租用之0000000000行動電話門號，使用序號
      「000000000000000」之行動電話時間為九十年四月二十九日
      十四時十四分十八秒、九十年四月二十九日十四時十七分二十八秒，而於九十
      年四月二十九日十三時五十二分三十四秒、九十年四月二十九日十四時十四分
      十八秒、九十年四月二十九日十四時十七分二十二秒並曾發話與行動電話門號
      0000000000，其通話秒數分別為二十秒、十一秒、五十一秒，發話
      基地臺位置均在「臺北市○○區○○路三八五號五樓頂」，此有臺灣大哥大股
      份有限公司查覆行動電話門號使用手機序號資料及雙向通聯紀錄各一紙附卷可
      稽（同上偵卷第六十頁、第九十四頁），而該受話號碼0000000000
      即為被告乙○○所使用之門號，上開資料經與前開和信電訊股份有限公司查覆
      行動電話門號雙向通聯紀錄（同上偵卷第五十四頁至第五十六頁）兩相核對結
      果，可知九十年四月二十九日十三時五十二分三十四秒、九十年四月二十九日
      十四時十四分十八秒、九十年四月二十九日十四時十七分二十二秒等時間，被
      告乙○○所持用之0000000000門號之受話基地臺分別在「臺北縣三
      重市○○路○段六十一巷二十七號九樓」、「臺北市○○區○○街三０八號」
      、「臺北市○○區○○路一０三號」，顯見被害人甲○○遭竊之行動電話序號
      應為「000000000000000」，且該支行動電話（含ＳＩＭ卡）
      於遭竊後至停話為止之期間內，曾在失竊附近地點遭不明人士盜用與被告乙○
      ○通信，而警方發還與被害人甲○○之行動電話，經被害人甲○○於九十年九
      月十四日檢察官偵訊時當庭測試結果，其序號確為「00000000000
      000"０"（筆錄物載為"六"）」（詳見同上偵卷第八十二頁反面），其將被
      告乙○○所持用之行動電話誤為贓物之情形，甚為明顯，從而，被告乙○○辯
      稱發還與被害人甲○○之行動電話為其所有，使用了十多天等語，尚非虛妄，
      應堪信實。
    (五)末查，被告乙○○於警訊及本院調查時均稱其係以四千八百元之價格購買查獲
      之ＮＯＫＩＡ、三三一０型藍色行動電話（見九十年度偵字第一０六三三號偵
      查卷宗第八頁、本院卷第二十五頁），而被害人甲○○於警訊中稱其係以四千
      六百元買受同廠牌、型式、顏色之行動電話（見九十年度偵字第一０六三三號
      偵查卷宗第十一頁），是被告顯未以低於「市價」之價格購買手機，衡情，被
      告應不致以高於通訊行販售之價格購買贓物，誠難謂其有故買贓物之犯意。
    綜上所述，尚難以公訴人所提之上開證據，逕認被告有故買贓物之犯行。此外，
    復查無其他積極證據足認被告有何公訴人所指故買贓物之犯行，揆諸首揭說明，
    不能證明被告犯罪，自應為被告無罪之諭知。
六、原審以不能證明被告犯罪而為無罪之諭知，經核並無不合。檢察官上訴猶以：(一)
    本件起訴被告乙○○收受贓物之客體，除甲○○遭竊之ＮＯＫＩＡ行動電話一具
    外，尚及於甲○○遭竊之0000000000號ＳＩＭ卡一張，為警查獲時，
    系爭0000000000號ＳＩＭ卡在被告持有中，此亦為原審所是認。原審
    認0000000000號ＳＩＭ卡非起訴範圍內之贓物，容有誤會。再者，縱
    起訴書未敘及被告所收受持有之所有贓物，僅提及一部分之贓物，然依就一部犯
    罪事實起訴者，效力及於全部之規定，亦僅係於犯罪事實中加以補充之問題，並
    非未經起訴。(二)原審推認甲○○所持有行動電話序號為「0000000000
    00000」號，未審酌偵查卷第九十五頁甲○○行動電話號碼於九十年四月間
    曾插入使用之手機序號與第六十頁有差異，亦即可能為「0000000000
    00000」。(三)再者，被告乙○○有竊盜、贓物前科，此有被告前科表等在卷
    可稽，且以買賣、修理行動電話為業，對於行動電話來源更應小心確認，然其在
    為警查獲時，先是供述系爭遭竊之行動電話為伊所有，製作警訊筆錄時改稱是同
    案被告黃家銘所交付，其辯稱為警查獲時，因收受修理故供述行動電話為伊所有
    云云，顯不足採，被告顯畏罪情虛等情，指摘原判決不當，請求撤銷改判云云。
    惟查：(一)前開行動電話門號0000000000ＳＩＭ卡於為警查獲時係插在
    廠牌ＭＯＴＯＲＯＬＡ、ＬＦ二０００Ｉ型、序號不詳之藍色行動電話內，已非
    係遭竊時原機、卡搭配之狀態，已如前述；(二)另被害人甲○○遭竊之行動電話序
    號應為「000000000000000」，此係依臺灣大哥大股份有限公司
    查覆行動電話門號使用手機序號資料、雙向通聯紀錄及和信電訊股份有限公司查
    覆行動電話門號雙向通聯紀錄等認定，亦如前述，況被害人甲○○之行動電話序
    號是否為「000000000000000」號與本案查獲之行動電話確係屬
    於被告乙○○所有無涉；(三)再被告乙○○是否有前科亦與本案無關，況復查無其
    他積極證據足認被告乙○○有何公訴人所指故買贓物之犯行。綜上，檢察官之上
    訴為無理由，應予駁回。
七、被告乙○○經合法傳喚，無正當理由不到庭，爰不待其陳述逕行判決。
據上論斷，應依刑事訴訟法第三百六十八條、第三百七十一條，判決如主文。
本案經檢察官呂光華到庭執行職務。
中　　　華　　　民　　　國　　九十三　　年　　　一　　　月　　 三十 　　日
                              臺灣高等法院刑事第二十四庭
                                  審判長法  官  陳  貽  男
                                        法  官  徐  世  禎
                                        法  官  李  世  貴
右正本證明與原本無異。
不得上訴。
                                        書記官  魏  汝  萍
中　　　華　　　民　　　國　　九十三　　年　　　一　　　月　　 三十 　　日
